【裁判字號】    96,訴,73
【裁判日期】    970522
【裁判案由】    臺灣地區與大陸地區人民關係條例等
【裁判全文】
臺灣臺東地方法院刑事判決                96年度訴字第73號
公  訴  人  臺灣臺東地方法院檢察署檢察官
被      告  甲○○
                      弄10號.
                      18號
            乙○○
上列被告等因違反臺灣地區與大陸地區人民關係條例等案件，經
檢察官提起公訴（96年度偵緝字第20、21號），本院判決如下：
    主  文
甲○○共同違反使大陸地區人民非法進入臺灣地區之規定，處有
期徒刑月，如易科罰金，以銀元佰元即新台幣玖佰元折算壹
日。緩刑貳年。
乙○○免訴。
    事  實
一、乙○○（另為免訴判決，理由詳如後述）於民國91年11月間
    某日，在其所開設位在臺東縣臺東市○○路81之2號之刻印
    行，向甲○○及其男友丙○○（經檢察官另為不起訴處分確
    定）表示，至大陸地區與大陸人民假結婚可領得新臺幣（下
    同）5萬元之報酬，經甲○○同意充當假結婚之人頭後，乙○○與甲○○即共同基於使大陸地區人民非法進入臺灣地區
    之犯意聯絡及行使偽造文書（2人另與大陸地區成年男子程
    慶光有犯意聯絡）之概括犯意聯絡，由乙○○委託真實姓名
    、年籍不詳之已成年仲介人員（查無證據顯示該仲介人員知
    情），辦理甲○○、丙○○赴大陸地區之證件、交通、食宿
    等事宜，再由該仲介人員帶同丙○○與甲○○於91年12月6
    日前往大陸地區福建省福州市，並由甲○○與大陸男子程慶
    光於同年12月16日在大陸地區辦理結婚登記，取得結婚公證
    書。嗣甲○○於同年月17日返回臺灣後，乙○○旋於同年月
    20日，在其經營之上址刻印行，將5千元報酬交付甲○○，
    甲○○則將上開結婚公證書交由乙○○持向財團法人海峽交
    流基金會（下稱海基會）辦理驗證，證明該公證書正本與公
    證書副本相符之證明書後，復偕同甲○○於92年2月14日持
    上開公證書及證明書，填具「結婚登記申請書」向臺東縣臺
    東市戶政事務所辦理結婚登記，使該戶政事務所不知情之承
    辦公務員誤將內容不實之結婚關係憑以輸入電腦處理，登載
    此不實之結婚、配偶資料於職務上所掌之戶籍登記資料之電
    子資訊檔案紀錄內，足以生損害於戶政機關對戶籍管理之正
    確性，嗣復至戶籍所在地之派出所，填載「大陸地區人民進
    入臺灣地區保證書」（下稱保證書）後，由乙○○委託設於
    臺中市○○路278號之聯誠旅行社成年業務人員（查無證據
    顯示知情），持前揭公證書、海基會證明書、保證書及戶籍
    謄本，並填載「大陸地區人民進入臺灣地區旅行證申請書」
    （下稱大陸人民入境申請書）後，於92年5月15日向內政部
    警政署入出境管理局（下稱入出境管理局）申請使程慶光以
    探親名義入境臺灣而行使之，經入出境管理局之承辦人員為
    實質審查後，仍未發覺有異，而將程慶光結婚之不實事項登
    載於上開大陸人民入境申請書，並據以發給中華民國臺灣地
    區旅行證，使成程慶光得以形式上合法之探親名義，持上開
    旅行證，於92年8月29日非法進入臺灣地區，足生損害於警
    政機關對入出境管理之正確性。嗣為警查獲程慶光於入境臺
    灣後，並未與甲○○共同居住生活，竟在臺中縣境內某不詳
    地點非法打工，而於95年4月6日將其遣返出境，因而查悉上
    情。
二、案經臺東縣警察局臺東分局報告臺灣臺東地方法院檢察署檢
    察官偵查起訴。
    理  由
甲、程序方面（證據能力之說明）：
一、按被告以外之人 (包括證人、鑑定人、告訴人、被害人及共
    同被告等)，於審判外之言詞或書面陳述，除法律有規定者
    外，不得作為證據，刑事訴訟法第159條第1項固已明文。惟
    若法院已使被告以外之人立於證人之地位接受被告之詰問，
    則因該被告以外之人業經以證人之身分於審判中具結陳述，
    而被告亦經給予對該被告以外之人就此事項詰問之機會，此
    時法官亦能目睹該被告以外之人陳述之情形，則該被告以外
    之人先前在司法警察詢問時所為之陳述若與審判中相符者，
    自得為證據，此觀諸刑事訴訟法第159條之2立法意旨乃以該
    被告以外之人於司法警察詢問時所為陳述與審判中陳述不符
    時，須先前陳述具有較可信之特別情況始得為證據之意旨自
    明。查證人即共同被告甲○○業經於本院審理時，使之立於
    證人之地位陳述，且經給予被告詰問之機會，而先前其以證
    人兼共同被告身分，在司法警察詢問時所為之陳述，經核與
    審判中之陳述大致相符，揆諸上開說明，自得採為證據。被
    告乙○○以共同被告甲○○於警詢時之證言，屬於同法第
    159條第1項之傳聞證據，並無證據能力云云，自非可採。
二、次按被告以外之人於偵查中向檢察官所為之陳述，除顯有不
    可信之情況者外，得為證據，刑事訴訟法第159條之1第2項
    定有明文。查偵查中對被告以外之人所為之偵查筆錄，性質
    上本屬傳聞證據，惟現階段刑事訴訟法規定檢察官代表國家
    偵查犯罪、實施公訴，依法其有訊問被告、證人及鑑定人之
    權，證人、鑑定人且須具結，而實務運作時，檢察官偵查中
    向被告以外之人所取得之陳述，原則上均能遵守法律規定，
    不致違法取供，其可信度極高。職是，被告以外之人前於偵
    查中已具結而為證述，除反對該項供述得具有證據能力之一
    方，已釋明「顯有不可信之情況」之理由外，不宜以該證人
    未能於審判中接受他造之反對詰問為由，即遽指該證人於偵
    查中之陳述不具證據能力。本件證人丙○○於檢察官偵查中
    所為之陳述，並未曾提及檢察官在偵查時有不法取供之情形
    ，並無上開供述有顯不可信之情況，依上說明，其於偵查中
    經具結後所為之證言自具有證據能力。
三、又被告以外之人於審判外之陳述雖不符刑事訴訟法第159條
    之1至第159條之4之規定，而經當事人於審判程序同意作為
    證據，法院審酌該言詞陳述或書面陳述作成時之情況，認為
    適當者，亦得為證據；當事人、代理人或辯護人於法院調查
    證據時，知有刑事訴訟法第159條第1項不得為證據之情形，
    而未於言詞辯論終結前聲明異議者，視為有前項之同意，同
    法第159條之5定有明文。立法意旨在於傳聞證據未經當事人
    之反對詰問予以核實，原則上先予排除。惟若當事人已放棄
    反對詰問權，於審判程序中表明同意該等傳聞證據可作為證
    據，基於尊重當事人對傳聞證據之處分權，及證據資料愈豐
    富，愈有助於真實發見之理念，且強化言詞辯論主義，使訴
    訟程序得以順暢進行，上開傳聞證據亦均具有證據能力。本
    件判決以下所引用檢察官所舉之各項證據，業經本院於準備
    程序及審理時提示被告乙○○及甲○○均表示無意見，迄於
    言詞辯論終結前亦未聲明異議，可認為同意作為證據，本院
    審酌該等證據之取得過程並無瑕疵，與本案待證事實間復具
    有相當之關聯性，以之為本案證據尚無不當，自得採為證據
    。
乙、實體方面：
壹、有罪部分：
一、訊據被告甲○○對於上開犯罪事實，迭於警詢、偵查、本院
    準備程序及審理時坦承不諱，核與證人丙○○於偵查及本院
    審理時具結證稱：伊於91年11月間至乙○○所開設位在臺東
    市○○路81之2號之刻印行時，乙○○對伊與甲○○表示到
    大陸地區與大陸人民假結婚，然後讓該大陸人民入境臺灣，
    就可以取得5萬元之報酬，至有關機票及旅費等，伊聽臺中
    的仲介人員說，係由其等負責，嗣該仲介人員即帶同伊與甲○○前往大陸地區，但經伊打聽後，可能會影響低收入戶補
    助的資格，因此伊並沒有與大陸地區女子假結婚；當時伊與
    甲○○係同居關係，甲○○至大陸地區與大陸男子程慶光是
    辦理假結婚，伊曾見過程慶光，程慶光和甲○○結婚後並沒
    有住在一起，因為如果有住在一起，甲○○就不可能到臺北
    三軍總醫院照顧伊；當時是由乙○○打電話給仲介，然後仲
    介就來臺東帶伊與甲○○去臺中辦護照及台胞證；91年11月
    間伊與甲○○經過乙○○上址刻印行之店門口，乙○○叫喚
    伊之姓名，伊回過頭見乙○○向伊招手，就進去乙○○的店
    裡坐，進去時已經有2、3名伊不認識的人在那邊泡茶，乙○○對在場之人表示前往大陸地區假結婚有5萬元可以賺，並
    表示如此的話，伊與甲○○的生活會比較好過，經伊詢問甲○○意見，甲○○表示若伊陪同前往，就願意去，嗣甲○○
    即向乙○○表示同意前往，乙○○就說要聯絡臺中之仲介人
    員，嗣乙○○打電話告知約幾天後仲介人員要來臺東，叫伊
    與甲○○屆時前往乙○○上址刻印行，嗣伊與甲○○就將身
    分證、印章、殘障手冊、照片交給仲介人員；前往大陸的時
    候也是先至乙○○上址刻印行與仲介人員會合，然後由仲介
    人員帶往臺中縣大里市某不詳地點辦理護照、台胞證及拍照
    ，後來要申請程慶光入境臺灣、辦理結婚登記、對保等都是
    由仲介人員打電話到臺北三軍總醫院叫甲○○過去；伊與前
    述仲介人員見過2次面，第1次在乙○○上址刻印行，第2次
    是在臺中縣大里市，2次見到之仲介人員，都是1男1女之同
    一批人，嗣幫甲○○辦理假結婚的那名女性仲介人員即帶同
    伊與甲○○前往大陸地區；伊與前述仲介人員前往大陸地區
    前，確實是在乙○○上址刻印行集合，蓋如果未經乙○○居
    中聯絡的話，伊與甲○○豈可能會認識前述仲介人員，而該
    仲介人員又怎麼可能會自己跑來；伊與甲○○之所以會跟本
    案的仲介人員接觸，是被告乙○○幫忙聯絡的，否則仲介人
    員怎麼可能會來臺東帶人，而甲○○之所以前往大陸地區辦
    理假結婚，也是因為乙○○對伊與甲○○表示至大陸地區辦
    理假結婚可以賺錢，所以甲○○才去大陸地區與大陸男子程
    慶光假結婚等語大致相符（見96年度偵緝字第20號卷第35至
    37頁及本院卷第122至129頁），並有大陸地區結婚公證書、
    財團法人海峽交流基金會證明、戶籍謄本、結婚登記申請書
    各1紙、旅客入出境記錄查詢3紙、大陸地區人民行方不明個
    別查詢表1紙（見臺東縣警察局臺東分局關警刑字第0940003
    961號卷第6至13頁）、入出境查詢結果3紙（見94年度核退
    字第1206號卷第24至26頁）、內政部警政署入出境管理局95
    年11月29日境信雲字第09511086760號函檢附大陸地區人民
    進入臺灣地區旅行證申請書、大陸地區人民進入臺灣地區保
    證書及委託書各1紙（見95年度偵字第2635號卷第34至37頁
    ）、被告甲○○身分證影本、臺灣臺東地方法院檢察署公務
    談話紀錄表、聯誠旅行社股份有限公司名片及法務部入出境
    資訊連結作業查詢資料各1紙（見96年度偵緝字第20號卷第6
    、19、28及34頁）附卷可佐，足認被告甲○○前揭任意性自
    白確與事實相符，應可採信。綜上所述，本件事證已臻明確
    ，被告甲○○前揭犯行洵堪認定，應予依法論科。
二、被告甲○○行為後，刑法及其施行法業於95年7月1日修正施
    行。修正後刑法第2條第1項規定：「行為後法律有變更者，
    適用行為時之法律。但行為後之法律有利於行為人者，適用
    最有利於行為人之法律。」此條文規定乃與刑法第1條罪刑
    法定主義契合，而貫徹法律禁止溯及既往原則，係規範行為
    後法律變更所生新舊法律比較適用之準據法，是刑法第2條
    本身雖經修正，但刑法第2條既屬適用法律之準據法，本身
    尚無比較新舊法之問題，應一律適用裁判時之現行刑法第2
    條規定以決定適用之刑罰法律。又關於新舊法律變更之比較
    適用，原則上應就罪刑有關之共犯、未遂犯、想像競合犯、
    牽連犯、連續犯、結合犯，以及累犯加重、自首減輕暨其他
    法定加減原因（如身分加減）等一切情形，綜其全部罪刑之
    結果而為比較（最高法院95年第8次刑事庭會議決議參照）
    。茲謹就本案罪刑涉及法律變更之部分，比較新、舊法如下
    ：
  (一)被告甲○○行為後，臺灣地區與大陸地區人民關係條例第79
    條第1項已於92年10月29日修正公佈，並自92年12月31日起
    施行，修正前同條例第79條第1項規定：「違反第15條第1款
    規定者，處5年以下有期徒刑、拘役或科或併科新臺幣50萬
    元以下罰金。」修正後同條例第79條第1項則規定：「違反
    第15條第1款規定者，處1年以上7年以下有期徒刑，得併科
    新臺幣1百萬元以下罰金。」顯屬有關刑罰法律之變更，經
    依刑法第2條第1項比較新舊法結果，自應適用較有利被告甲○○之行為時法即修正前臺灣地區與大陸地區人民關係條例
    第79條第1項之規定論處。
  (二)刑法第28條共犯之規定，於修正施行前之規定為：「二人以
    上共同『實施』犯罪之行為者，皆為正犯。」修正施行後之
    規定則為：「二人以上共同『實行』犯罪之行為者，皆為正
    犯。」修正前刑法第28條所謂實施，包含陰謀、預備、實行
    ，修正後刑法第28條規定僅限於共同實行犯罪行為者始成立
    共同正犯，而排除陰謀犯、預備犯之共同正犯。修正前、後
    刑法第28條既就共同正犯之範圍有所變易，自屬犯罪後法律
    有變更，而非僅屬純文字修正，應有新舊法之比較適用（最
    高法院96年度臺上字第934、1323號判決意旨參照）。本件
    被告甲○○與乙○○就前述犯行，係基於共同犯罪之意思而
    實行犯罪構成要件行為，無論依修正前、後之刑法第28條規
    定，均構成共同正犯，修正後刑法第28條規定對被告甲○○
    與乙○○並無較為有利之情形，依刑法第2條第1項前段規定
    ，自應適用修正前刑法第28條規定論處。
  (三)被告甲○○行為後，刑法第56條連續犯及第55條後段有關牽
    連犯之規定均經刪除。是於新法修正施行後，被告甲○○所
    為連續行使明知為不實之事項而使公務員登載於職務上所掌
    公文書之犯行及行使明知為不實之事項而使公務員登載於職
    務上所掌公文書暨違反不得使大陸地區人民非法進入臺灣地
    區規定之犯行，即均須分論併罰。比較新、舊法之規定，修
    正後之規定對於被告甲○○較為不利，依刑法第2條第1項前
    段之規定，自應適用行為時且較有利於被告甲○○之法律，
    即修正前刑法第56條、第55條後段之規定，論以連續犯及牽
    連犯。
  (四)又臺灣地區與大陸地區人民關係條例第79條及刑法第214條
    均有罰金刑之規定，依刑法第11條前段規定，刑法有關罰金
    之最低數額部分均有適用，又修正前刑法第33條第5款規定
    ：「罰金：(銀元)一元以上。」而銀元與新臺幣間之折算，
    依現行法規所定貨幣單位折算新臺幣條例第2條規定，以銀
    元1元折算新臺幣3元；修正後刑法第33條第5款則規定：「
    罰金：新臺幣一千元以上，以百元計算之。」經比較修正前
    、後之規定，修正後刑法第33條第5款所定罰金之最低數額
    ，較之修正前提高，自以修正前刑法第33條第5款之規定有
    利於被告甲○○。
  (五)經綜合比較被告甲○○行為後法律之變更，均以修正前之相
    關規定對於行為人較為有利，自應依刑法第2條第1項前段，
    適用被告甲○○行為時之法律。
三、按戶政機關之承辦公務員，憑以輸入電腦處理，登載不實之
    結婚、配偶資料於職務上所掌之戶籍登記資料之電子資訊案
    紀錄內，係戶政機關職務上所掌管之刑法第220條第2項之準
    公文書，及中華民國臺灣地區旅行證係入出境管理局該管公
    務員職務上所掌管之公文書；被告等持不實之結婚公證書等
    文件，使該管公務員登載配偶及結婚或探親等不實事項，並
    分別持前開各文件或申請入境或申請核發證件或申請登記而
    持以行使，足以生損害於戶政機關對戶政管理之正確性與入
    出境管理局對於入出境管理之正確性及警察機關對於流動人
    口管理之正確性，是被告甲○○與乙○○所為自與刑法第
    216條、第214條之行使使公務員登載不實之公文書罪構成要
    件該當。另按兩岸關係條例第79條第1項處罰違反同條例第
    15條第1款所定之使大陸地區人民非法進入臺灣地區罪，凡
    非經合法手續進入者皆包含之，不以偷渡進入者為限，凡使
    大陸地區人民以假結婚真入境之脫法方式，進入臺灣地區，
    即該當本罪，此有最高法院89年度臺上字第7620號及90年度
    臺上字第3180號判決可供參考，是被告甲○○與乙○○以假
    結婚之方式讓大陸地區人民非法進入臺灣地區，自與前揭罪
    責構成要件該當。
四、核被告甲○○所為，係犯92年修正前兩岸關係條例第79條第
    1項、第15條第1款之使大陸地區人民非法進入臺灣地區罪及
    刑法第216條、第214條之行使使公務員登載不實之公文書罪
    。又被告甲○○與乙○○就上開使大陸地區人民非法進入臺
    灣地區；被告甲○○與乙○○及大陸男子程慶光間，就上開
    行使使公務員登載不實之公文書犯行，有犯意聯絡及行為分
    擔，均為共同正犯。另被告甲○○所犯使公務員於職務上所
    掌公文書（含上開準公文書）登載不實之低度行為，應為行
    使之高度行為所吸收，不另論罪。被告甲○○與乙○○利用
    不知情之業務人員而為前揭犯行，均為間接正犯。被告甲○○先後所為數次行使使公務員登載不實之公文書罪，均時間
    緊接，所犯罪名相同，顯係基於概括之犯意反覆為之，為連
    續犯，應依95年修正前之刑法第56條之規定以一罪論，並加
    重其刑。被告甲○○所犯連續行使使公務員登載不實之公文
    書罪與違法使入境罪2罪間，有方法結果之牽連關係，應依
    95年修正前刑法第55條後段有關牽連犯之規定，從一重之違
    法使入境罪處斷。公訴人起訴事實雖未敘及被告等至甲○○
    戶籍所在地之派出所，填載「大陸地區人民進入臺灣地區保
    證書」之犯行，惟此部分事實與起訴之犯罪事實既具牽連犯
    或連續犯之裁判上一罪關係，自為起訴效力所及，本院自得
    併予審究。被告甲○○行為後，兩岸關係條例第79條第1項
    已於92年10月31日修正公佈施行，其中違反使入境罪，新法
    加重其法定刑，被告甲○○所為構成違法使入境罪，經比較
    新舊法，以舊法有利於行為人，應構成92年修正前兩岸關係
    條例第79條1項之違法使入境罪。至於海基會雖為財團法人
    ，然係行政院依臺灣地區與大陸地區人民關係條例第4條所
    規定委託處理兩岸關係事務之民間團體，同條例第5條並授
    權其得驗證在大陸地區製作之文書，從而海基會驗證大陸地
    區製作之文書，即係行政院授權處理之公務，其承辦員自係
    依法令從事於公務之人員，亦即刑法第10條第2項、第214條
    所規定之「公務員」；惟海基會之承辦員就承辦驗證業務僅
    有形式上審查權，且參酌卷附證明書內容，並未提及結婚證
    明書是否真實，應無刑法第214條之使公務員登載不實罪可
    言（臺灣高等法院89年度法律座談會研討結果參照）；又按
    大陸地區福建省公證處之承辦員辦理前開假結婚登記事項，
    該管承辦員（公證員）尚非我國轄內刑法第10條第2項所稱
    「依法令從事於公務之人員」，其所製作前開結婚公證書，
    自亦非刑法第10條第3項之「公文書」，則被告甲○○縱使
    承辦員登載不實之結婚事項，亦無刑法第214條之使公務員
    登載不實罪可言，均附此敘明。爰審酌被告甲○○以假結婚
    方式使大陸地區人民程慶光非法入境臺灣地區，破壞婚姻制
    度，並危害戶政機關對戶籍管理及警察單位對大陸地區人民
    進入臺灣地區保證事務查核之正確性，足影響臺灣地區之安
    全及安定，惟衡以程慶光業經遣返，且被告甲○○於行為後
    已經坦承不諱，犯罪後態度良好，顯有悛悔之意，並衡酌被
    告甲○○原係囿於經濟上之困境，致遭被告乙○○以金錢所
    惑，因而同意與其共犯本件犯行，可責之惡性尚非重大，並
    兼衡其生活狀況清苦，智識程度較平均一般人猶低等一切情
    狀，量處如主文所示之刑。被告甲○○行為時即修正前刑法
    第41條第1項前段規定：「犯最重本刑為五年以下有期徒刑
    以下之刑之罪，而受六個月以下有期徒刑或拘役之宣告，因
    身體、教育、職業、家庭之關係或其他正當事由，執行顯有
    困難者，得以一元以上三元以下折算一日，易科罰金。」又
    被告甲○○行為時之易科罰金折算標準，修正前罰金罰鍰提
    高標準條例第2條前段（現已刪除）規定，就其原定數額提
    高為100倍折算1日，則本件被告甲○○行為時之易科罰金折
    算標準，如以銀元3百元折算1日，經折算為新臺幣後，應以
    新臺幣9百元折算為1日。惟95年7月1日修正公布施行之刑法
    第41條第1項前段則規定：「犯最重本刑為五年以下有期徒
    刑以下之刑之罪，而受六個月以下有期徒刑或拘役之宣告者
    ，得以新臺幣一千元、二千元或三千元折算一日，易科罰金
    。」比較修正前後之易科罰金折算標準，以95年7月1日修正
    公布施行前之規定，較有利於被告甲○○，自應依刑法第2
    條第1項前段，適用修正前刑法第41條第1項前段規定，併諭
    知易科罰金之折算標準。被告甲○○所為前揭犯行，雖係發
    生於96年4月24日以前，然其前因逃匿而經臺灣臺東地方法
    院檢察署及本院分別於96年1月11日、同年7月11日、同年10
    月9日及97年4月18日發布通緝，嗣並先後於96年1月16日、
    同年7月26日、同年10月12日及97年4月25日為警緝獲歸案，
    不符中華民國九十六年罪犯減刑條例第5條所定減刑之條件
    ，附此敘明。被告甲○○前未曾因故意犯罪受有期徒刑以上
    刑之宣告，有臺灣高等法院被告前案紀錄表1紙在卷可查，
    其因一時短於思慮致罹刑章，經此偵、審程序及刑之宣告後
    ，當知所警惕，信無再犯之虞，本院認上開對被告甲○○所
    宣告之刑，以暫不執行為適當，爰依刑法第74條第1項第1款
    規定，併諭知緩刑2年，以啟自新。
貳、免訴部分：
一、公訴意旨略以：被告乙○○於91年11月間某日，在其所開設
    位在臺東縣臺東市○○路81之2號之刻印行，向甲○○及其
    男友丙○○表示，至大陸地區與大陸人民假結婚可領得5萬
    元之報酬，經甲○○同意充當假結婚之人頭後，被告乙○○
    與甲○○即共同基於使大陸地區人民非法進入臺灣地區及行
    使偽造文書之犯意聯絡，由被告乙○○委託真實姓名、年籍
    不詳均已成年之仲介人員辦理甲○○、丙○○赴大陸地區之
    證件、交通、食宿等事宜，再由該仲介人員帶同丙○○與甲○○於91年12月6日前往大陸地區福建省福州市，並由甲○○與大陸男子程慶光於同年12月16日在大陸地區辦理結婚登
    記，取得結婚公證書。嗣甲○○於同年月17日返回臺灣後，
    被告乙○○旋於同年月20日，在其經營之上址刻印行，將5
    千元報酬交付甲○○，甲○○則將上開結婚公證書交由乙○○持向財團法人海峽交流基金會辦理驗證，證明該公正書正
    本與公證書副本相符之證明書後，復偕同甲○○於92年2月
    14日持上開公證書及證明書，填具「結婚登記申請書」向臺
    東縣臺東市戶政事務所辦理結婚登記，使該戶政事務所不知
    情之承辦公務員誤將內容不實之結婚關係憑以輸入電腦處理
    ，登載此不實之結婚、配偶資料於職務上所掌之戶籍登記資
    料之電子資訊檔案紀錄內，足以生損害於戶政機關對戶籍管
    理之正確性，嗣復至戶籍所在地之派出所，填載「大陸地區
    人民進入臺灣地區保證書」後，再由被告乙○○委託設於臺
    中市○○路278號之聯誠旅行社業務人員，持前揭公證書、
    海基會證明書、保證書及戶籍謄本，並填載「大陸地區人民
    進入臺灣地區旅行證申請書」後，於92年5月15日向內政部
    警政署入出境管理局申請使程慶光以探親名義入境臺灣而行
    使之，經入出境管理局之承辦人員為實質審查後，仍未發覺
    有異，而將程慶光結婚之不實事項登載於上開大陸人民入境
    申請書，並據以發給中華民國臺灣地區旅行證，使成程慶光
    得以形式上合法之探親名義，持上開旅行證，於92年8月29
    日非法進入臺灣地區，足生損害於警政機關對入出境管理之
    正確性。因認被告乙○○涉犯刑法第214條之明知為不實之
    事項，而使公務員登載於職務上所掌之公文書罪嫌及違反臺
    灣地區與大陸地區人民關係條例第15條第1款不得使大陸地
    區人民非法進入臺灣地區之規定，應依修正前同條例第79條
    第1項規定處罰之罪嫌。
二、惟按案件曾經判決確定者，應諭知免訴之判決，並得不經言
    詞辯論為之，刑事訴訟法第302條第1款、第307條，分別定
    有明文。次按常業犯係指行為人以同一犯罪行為之意思，反
    覆為同一種類之社會活動，該社會活動以違反刑法規定之特
    別犯罪為其主要內容，並且以其為經濟生活之主要支柱者。
    因此是否成立常業犯，應考量是否基於同一犯罪行為之意思
    而犯；是否反覆為同一種類之社會活動，而該社會活動以違
    反刑法規定之特別犯罪為主要內容；是否恃此為生，最高法
    院著有90年度臺上字第4708號判決意旨可資參照。經查，被
    告乙○○前與林筱娟、張基固、黃大青4人共同基於使大陸
    地區人民非法進入臺灣地區以及行使偽造文書之犯意聯絡，
    被告乙○○並與張基固、黃大青基於常業之犯意，共謀以假
    結婚之方式非法讓大陸地區人民入境臺灣，4人遂由張基固
    出資以支付到大陸地區以及其他辦理相關手續的費用，被告
    乙○○則以所經營位於臺東縣臺東市○○○路81之2號之「
    鈐玉得豐實業社」及「宏錡國際事業旅遊量販加盟店」行號
    作為對外招攬生意的商號、並便於向航空公司購買機票以及
    其他委辦事宜，而黃大青因為駕駛計程車之關係經常接觸榮
    民以及身心障礙人士，因此由黃大青負責找尋人頭，林筱娟
    協助處理其他事務，而分別有下列犯行：(一)於91年11月間，
    由黃大青先以免費前往大陸地區遊玩為幌子，誘使劉玉乾、
    高陸明、張先滯、周銀柱、譚英剛、鍾光明、陳證元等臺灣
    地區人民同意充當假結婚之人頭，在取得相關證件並辦妥手
    續之後，由乙○○、張基固以及黃大青等人帶同劉玉乾等人
    於91年12月21日前往大陸地區福州市等地，經由曾經到過台
    灣的俞華云以及其繼女吳秀云等人接待並從中介紹準備非法
    入境臺灣之女子楊品玉、吳水花、趙秀琳以及林蓮珠等人，
    幾經磋商後，約定由劉玉乾與楊品玉、高陸明與吳水花、張
    先滯與趙秀琳、周銀柱與林蓮珠等配對辦理假結婚，並於92
    年1月21日，分別在大陸地區辦理結婚登記，取得結婚證書
    ，並交由被告乙○○等人辦理楊品玉等人申請進入臺灣地區
    相關事宜，乙○○、黃大青以及張基固隨即帶同高陸明等人
    於92年1月27日返回臺灣地區，被告乙○○因行動不便，乃
    由張基固將該結婚公證書持向財團法人海峽交流基金會辦理
    驗證，證明該公證書正本核公證書副本相符之證明書後，復
    持上開公證書及證明書，填具「結婚登記申請書」後向戶政
    事務所辦理結婚登記，使該戶政事務所不知情之承辦公務員
    誤將內容不實之結婚關係憑以輸入電腦處理，登載此不實之
    結婚、配偶資料於職務上所掌之戶籍登記資料之電子資訊檔
    案紀錄內，足以生損害於戶政機關對戶籍管理之正確性；再
    分別到戶籍所在地之派出所，填載「大陸地區人民進入臺灣
    地區保證書」後，隨即填妥「大陸地區人民進入臺灣地區旅
    行證申請書」及持前開公證書、經海基會驗證之證明、前開
    保證書及戶籍謄本而行使之，持向內政部警政署入出境管理
    局申請以探親名義入境，經入出境管理局之承辦人員為實質
    審查後，仍未發覺有異，而將楊品玉等結婚之不實事項登載
    於上開大陸人民入境臺灣申請書，並據以發給駱英中華民國
    臺灣地區旅行證，使楊品玉、吳水花、趙秀琳、林蓮珠等人
    得以形式上合法之探親名義，持上開旅行證而行使，分別於
    同年4月29日、6月8日非法進入臺灣地區，足生損害於警政
    機關對入出境管理之正確性。(二)被告乙○○、張基固再於92
    年2月間，準備帶同林筱娟以及張其發前往大陸地區，但張
    基固因故無法前往，遂由被告乙○○帶林筱娟以及張其發前
    往，因為沒有適當對象，所以無法為張其發找到假結婚的對
    象，卻反而為林筱娟找到郭輝作為假結婚之對象，被告乙○○與林筱娟隨即依照前述程序辦妥結婚證、公證書後帶回臺
    灣，再登載不實的戶籍資料、填妥不實的入境申請等文件後
    書，取得入境證，讓郭輝得以林筱娟配偶身份在92年6月14
    日非法進入臺灣地區，足生損害於警政機關對入出境管理之
    正確性，該當92年修正前臺灣地區與大陸地區人民關係條例
    第79條第2項、第15條第1款之使大陸地區人民非法進入臺灣
    地區常業罪及刑法第216條、第214條之行使使公務員登載不
    實之公文書罪，業經臺灣高等法院花蓮分院於97年1月31日
    ，以96年度上字第265號判處有期徒刑1年4月，減為有期徒
    刑8月，已於97年2月22日確定在案，有該案刑事判決書及臺
    灣高等法院被告前案紀錄表附卷可稽，而該案乙○○、張基
    固以及黃大青帶同劉玉乾等人前往大陸地區辦理假結婚之時
    間，與本案甲○○前往大陸地區與大陸男子程慶光假結婚之
    時間，均係發生於91年11、12月間，且被告乙○○於本案審
    理時復自承丙○○與甲○○於91年11月間至其所開設之上址
    刻印行時，在場之人尚有黃大青及張基固等人（見本院卷第
    130頁），足徵被告乙○○應係以同一犯罪行為之意思，反
    覆為同一種類之社會活動，並且以其為經濟生活之主要支柱
    ，是本案與前開案件具有常業犯之包括一罪關係，自為前案
    確定判決效力所及，揆諸前開說明，爰不經言詞辯論，諭知
    免訴之判決。
據上論斷，應依刑事訴訟法第299條第1項前段、第302條第1款，
92年修正前臺灣地區與大陸地區人民關係條例第79條第1項，刑
法第2條第1項前段、第11條前段、（修正前）第28條、(修正前)
第56條、第216條、第214條、(修正前)第55條後段、（修正前）
第41條第1項前段，中華民國九十六年罪犯減刑條例第2條第1項
第3款、第7條，修正刪除前罰金罰鍰提高標準條例第2條前段，
判決如主文。
本案經檢察官蘇炯到庭執行職務
中    華    民    國    97    年    5     月    22    日
                  刑事第二庭  審判長法  官  李水源
                                    法  官  盧亨龍
                                    法  官  康文毅
以上正本證明與原本無異。
如不服本判決應於收受本判決後10日內向本院提出上訴書狀；上
訴書狀應敘述具體理由。未敘述上訴理由者，應於上訴期間屆滿
後20日內向本院補提理由書狀（均須按他造當事人之人數附繕本
）。「切勿逕送上級法院」。
告訴人或被害人對於本判決如有不服，請書具不服之理由狀，請
求檢察官上訴者，其上訴期間之計算係以檢察官收受判決正本之
日期為準。
中    華    民    國    97    年    5     月    22    日
                                    書記官  林傳坤
臺灣地區與大陸地區人民關係條例第15條（禁止行為）下列行為
不得為之：
一  使大陸地區人民非法進入臺灣地區。
二  明知臺灣地區人民未經許可，而招攬使之進入大陸地區。
三  使大陸地區人民在臺灣地區從事未經許可或與許可目的不符
    之活動。
四  僱用或留用大陸地區人民在臺灣地區從事未經許可或與許可
    範圍不符之工作。
五  居間介紹他人為前款之行為。臺灣地區與大陸地區人民關係
    條例第15條第1款臺灣地區與大陸地區人民關係條例第79條
    第1項（罰則）違反第15條第1款規定者，處1年以上7年以下
    有期徒刑，得併科新臺幣一百萬元以下罰金。
中華民國刑法第214條
（使公務員登載不實罪）
明知為不實之事項，而使公務員登載於職務上所掌之公文書，足
以生損害於公眾或他人者，處3年以下有期徒刑、拘役或5百元以
下罰金。
中華民國刑法第216條
（行使偽造變造或登載不實之文書罪）
行使第210條至第215條之文書者，依偽造、變造文書或登載不實
事項或使登載不實事項之規定處斷。


司法院資訊處製作；財團法人民間司法改革基金會備份。
